【裁判字號】    89,訴,863
【裁判日期】    890802
【裁判案由】    懲治盜匪條例
【裁判全文】
臺灣板橋地方法院刑事判決                          八十九年度訴字第八六三號
    公  訴  人  臺灣板橋地方法院檢察署檢察官
    被      告  戊○○
                丁○○
    共      同
    指定辯護人  乙○
右列被告等因違反懲治盜匪條例案件，經檢察官提起公訴（八十九年度偵字第二七三
二號，起訴書誤載為第三七三二號），乙○判決如左：
    主  文
戊○○連續意圖為自己不法之所有，以脅迫致使不能抗拒而使他人交付其物，處有期
徒刑柒年陸月；扣案之玩具手槍（槍枝管制編號第壹壹零貳壹陸陸伍捌號）壹枝，
沒收。
丁○○無罪。
    事  實
一、戊○○意圖為自己不法之所有，並基於概括之犯意（起訴書漏未載明），自民國
    （下同）八十九年一月二十一日晚間九時二十分許起至同年月二十三日下午六時
    許止，連續於附表編號一至三所示之時間、地點，持其所有不具殺傷力之玩具手
    槍（槍枝管制編號第0000000000號）一支，以如附表所示之脅迫方式
    ，致使甲○○、己○○及庚○○等人均無法抗拒，而分別交付如附表所示之財物
    。嗣戊○○於八十九年一月二十八日晚間七時四十分許，經警在臺北縣蘆洲市○○○路○段十六號二樓處查獲，並扣得戊○○所有之上開玩具手槍一支。
二、案經臺北縣警察局三重分局報告臺灣板橋地方法院檢察署檢察官偵查起訴。
    理  由
甲、有罪部分：
  一、右開事實，迭據被告戊○○於警訊、檢察官偵訊及乙○審理時坦承持扣案之玩
      具手槍強盜財物等情不諱在卷，核與被害人甲○○、己○○及庚○○三人於警
      訊及乙○調查時指訴遭被告戊○○脅迫而交付渠等所有如附表所示財物等情節
      相符，又有被告所使用之玩具手槍（槍枝編號0000000000號）一支
      扣案在卷可資佐證，且該玩具手槍經送內政部警政署刑事警察局鑑驗結果，主
      要材質為塑膠，以壓縮彈簧為發射動力，惟送驗槍枝機械損壞，無法供發射彈
      丸使用，認不具殺傷力乙節，亦有該局八十九年二月十四日刑鑑字第一五六六
      五號鑑驗通知書乙紙附卷可稽，足徵被告戊○○前揭自白與事實相符而堪以採
      信。故本件事證明確，被告戊○○犯行堪以認定，應予依法論科。
  二、核被告戊○○如附表編號一至三所示之行為，均係犯懲治盜匪條例第五條第一
      項一款之普通盜匪罪。被告先後三次盜匪既遂之犯行，時間緊接，方法相同，
      復觸犯構成犯罪要件相同之罪名，顯係基於概括之犯意反覆而為，應依刑法第
      五十六條連續犯之規定，論以一罪並加重其刑，惟其中最重本刑為無期徒刑部
      分，則依法不得再加重其刑。爰審酌被告年富力強，不思勤勉向上，其犯罪手
      段惡質性重大，對社會安寧秩序所生危害甚鉅，及其所得財物之數量與價值尚
      非鉅，以及事後坦承犯行態度尚佳等一切情狀，量處如主文第一項所示之刑，
      以資懲儆。扣案之玩具手槍（槍枝編號0000000000號）一支，係供
      被告戊○○為附表編號一至三所示盜匪犯行時所用之物，且屬被告所有之物，
      業據其供明在卷，故依刑法第三十八條第一項第二款之規定，併為沒收之諭知
      。至於被告戊○○如附表編號一至三所示盜匪所得之財物，其中現金新臺幣（
      下同）共一萬零二百元，均經被告戊○○支付家用而已花用完畢，另行動電話
      一支在被告戊○○逃離現場時即已遺失，金戒指乙枚則遭被告丟棄等情，亦據
      被告於乙○審理時供明在卷，均已滅失而無從發還被害人，故均不併為發還之
      諭知，附予敘明。
乙、無罪部分：
  一、公訴意旨另以：被告戊○○意圖為自己不法之所有，並基於概括之犯意，於如
      附表編號四至六所示之時間、地點，尚有其餘之盜匪犯行。並與被告丁○○共
      同基於為自己不法所有之意圖，於附表編號二所示之時間、地點，由被告丁○○把風，被告戊○○持前開玩具手槍脅迫己○○，致己○○無法抗拒而交付如
      附表編號二所示之財物，因認此部分被告戊○○與丁○○二人尚共犯懲治盜匪
      條例第五條第一項第一款之普通盜匪罪嫌等語。
  二、按犯罪事實應依証據認定之，無証據不得推定其犯罪事實；又被告之自白不得
      作為有罪判決之唯一證據，仍應調查其他必要之證據，以察是否與事實相符，
      刑事訴訟法第一百五十四條、第一百五十六條第二項分別定有明文。復按認定
      不利於被告之事實，須依積極證據，茍積極之證據不足為不利於被告事實之認
      定時，即應為有利於被告之認定，更不必有何有利之證據，最高法院著有三十
      年上字第八一六號判例甚明。本件公訴人認被告戊○○及丁○○涉有右開犯行
      ，無非係因被告戊○○業已坦承如附表編號四至六之盜匪犯行不諱在卷，另被
      告丁○○確與被告戊○○共同搭乘被害人己○○駕駛之計程車乙節，業據共同
      被告戊○○與被害人己○○證述相符，並以被告戊○○行搶時，車門未關，時
      間長達四、五分鐘之久，被告丁○○就站在車後，卻未回頭查看發生何事，遂
      認其與被告戊○○共謀並負責把風資為論據。訊據被告戊○○於乙○審理時固
      坦承曾為如附表編號四至六之盜匪行為，然亦供承記不得被害人及所得之財物
      等語，被告丁○○則供認於附表編號二所示之時間、地點，曾與被告戊○○一
      起搭乘己○○駕駛之計程車等情屬實，惟堅決否認有前開被訴之犯行，辯稱：
      伊沒有幫戊○○把風，伊不知道戊○○有帶槍，也不知道他要搶計程車司機，
      到光興街只有伊先下車，下車後就不知道後來發生的事情，車錢不是伊付的等
      語。
  三、經查：
    (一)證人即查獲本件之臺北縣警察局三重分局刑事組小隊長丙○○到庭具結證稱：
      是被害人甲○○報案被搶，根據歹徒遺漏在被害人車上的行動電話，調出通聯
      紀錄，才知所有人是戊○○，後來才查獲戊○○。起訴書附表編號三（即附表
      編號四）之被害人無法確認搶匪是被告戊○○，編號四、五（即附表編號五、
      六）之被害人尚待查證中等語（見乙○八十九年六月二十一日訊問筆錄），另
      據證人丙○○所指附表編號四之被害人辛○到庭指述：在八十九年一月十日近
      傍晚時，在（臺北市○○○路與民權西路口上車，只有一人上車，說要去社子
      收款，後來車開到三重市○○○路三百一十號前，被告拉住我的頭髮，我跑出
      來，他就把車子開走了，我沒看到他拿何兇器，車子後來有找回來，嗣經乙○
      提示被告戊○○及丁○○二人之照片令被害人辛○指認，被害人明確答覆都不
      是這兩位等語在卷（見八十九年七月五日訊問筆錄），故核被害人辛○之上開
      指述，與被告戊○○供認如附表編號四所示之時間及地點，顯有不符，已難遽
      為認定不利於被告戊○○之基礎，更遑論被害人辛○明確指證並非被告二人所
      為。復經乙○遍閱全案之卷證資料，公訴人雖指訴被告戊○○尚有附表編號四
      至六所示之盜匪犯行，然除被告戊○○之自白外，卷內均未見有何被害人之指
      訴可資為補強證據，用以證明被告戊○○之自白與事實相符，乙○復查無其他
      積極證據足資證明被告戊○○尚有此部分之盜匪犯行，揆諸前揭刑事訴訟法之
      規定，本件自不能僅憑被告戊○○之自白，逕予認定其尚有如附表編號四至六
      所示之盜匪犯行。
    (二)另查被告戊○○於實施如附表編號二所示之盜匪犯行時，被告丁○○有無負責
      把風乙節，訊據被告戊○○迭於檢察官偵訊及乙○調查、審理時，堅稱由其單
      獨所為，被告丁○○並未參與本次犯行等語（見偵查卷第七十二頁背面、乙○
      八十九年五月二十六日訊問筆錄、同年八月二十五日審判筆錄），又被害人即
      證人己○○於警訊時指稱：當天戊○○在車上拿槍強盜伊財物，丁○○先下車
      在車後看著等語，又於檢察官偵訊時指述：（另一人在車外做何事？）伊沒注
      意，（被搶時間約多久？）約四、五分鐘，（先下車男子有無回車上查看發生
      何事？）沒有，先下車那名男子並未將門關上，（他們二人在車上有無談論何
      事？）伊沒注意聽等語（均見偵查卷第六十頁正面、第八十七頁背面），再於
      乙○調查時到庭證稱：當天凌晨二、三點時，被告二人在三重市○○○路上車
      ，說要去找車子，要伊慢慢開，後來到信義街右轉，到了文化南路，最後到光
      興街時，總共花了六、七分鐘，被告戊○○坐右後座，被告丁○○坐左後座，
      丁○○先下車。戊○○拿一千元給伊找錢，丁○○下車至戊○○亮槍之間，大
      約隔四、五十秒，當時丁○○已離開車子，但隔多遠伊沒有注意到。伊沒有在
      車上聽到他們說什麼事情。伊被搶走一千二百元現金、金戒指一個及行動電話
      一支。被告戊○○有拿出槍來，伊有看到是一把槍，但不知真假，伊不能確定
      丁○○是否在把風等語（見八十九年六月二十一日訊問筆錄）。故綜上共同被
      告戊○○及證人己○○之前揭供述，證人己○○於檢察官偵訊及乙○調查時均
      一致指證並未注意當時已下車之被告丁○○，顯與其於警訊中指稱被告丁○○
      下車在車後看著乙節不符，被告丁○○有無在車外把風，已非無疑，且衡情被
      告戊○○自被告丁○○下車後約四、五十秒後，即持槍強盜被害人己○○，若
      被告丁○○與被告戊○○間果有犯意之聯絡及行為之分擔，復在車外負責把風
      ，則被告丁○○焉有於被告戊○○實施四、五分鐘之強盜犯行後，仍未回到車
      上查看結果之理？再者，證人己○○於乙○調查時指明並不能確定被告丁○○
      係在場把風，故足徵被告丁○○辯稱並未幫被告戊○○把風，以及下車後就不
      知道後來發生的事情等語，尚非無據而堪以採信。公訴意旨逕以被告丁○○於
      被告戊○○行搶時站在車後，於四、五分鐘之久均未回頭查看等情，遽認被告
      丁○○與被告戊○○共謀並為之把風，則不無臆測之嫌，應不足取。
    (三)綜右所述，被告戊○○雖就附表編號四至六所示之盜匪犯行自白不諱在卷，然
      尚乏可資證明被告戊○○此部分自白與事實相符之其他補強證據，另被害人己○○亦未明確指訴被告丁○○確有在場把風之行為，自難僅憑被告戊○○此部
      分之自白及被害人己○○不明確之指述，逕認被告戊○○尚有右開被訴之盜匪
      犯行，以及與被告丁○○間有何犯意聯絡及行為分擔之情事，揆諸前揭法條及
      判例之意旨，被告二人前揭所辯各節，均堪以採信。此外，乙○復查無其他積
      極證據足資證明被告戊○○及丁○○有右開被訴之盜匪等犯行，本件自屬不能
      證明被告二人犯罪，乙○就被告丁○○應為如主文第二項無罪之諭知，至於被
      告戊○○部分，因公訴人認與前開已論罪科刑部分，有連續犯之裁判上一罪關
      係，故就此部分不另為無罪之諭知，附此敘明。
據上論斷，應依刑事訴訟法第二百九十九條第一項前段、第三百零一條第一項前段，
懲治盜匪條例第五條第一項第一款、第八條，刑法第五十六條、第三十八條第一項第
二款，判決如主文。
本案經檢察官曾文鐘到庭執行職務
中      華      民      國      八十九    年      九      月      八    日
                                臺灣板橋地方法院刑事第三庭
                                      法  官    陳志揚
右正本證明與原本無異。
如不服本判決，應於判決送達後十日內向乙○提出上訴狀 (應附繕本) ，上訴於
臺灣高等法院。
                                      書記官    陳慶樹
中      華      民      國      八十九      年    九    月  十五    日
附錄本案論罪科刑法條全文：
懲治盜匪條例第五條
  有左列行為之一者，處無期徒刑或七年以上有期徒刑：
  一、意圖為自己或第三人不法所有，以強暴、脅迫、藥劑、催眠術或他法致使不能
      抗拒而取他人之物或使其交付者。
  二、發掘墳墓而盜取殮物者。
  三、藏匿或包庇盜匪者。
  前項第一款之未遂犯罰之。
  預備犯第一項第一款之罪者，處一年以下有期徒刑。
附表：
┌──┬────┬─────┬───────────┬────┬────┐
│編號│時    間│地      點│方                  法│所得財物│所犯法條│
├──┼────┼─────┼───────────┼────┼────┤
│一  │八十九年│臺北縣三重│戊○○持不具殺傷力之九│一千元（│懲治盜匪│
│    │一月二十│市○○○路│０玩具手槍一支，對王榮│經被告支│條例第五│
│    │一日晚間│二段二五巷│宗稱：伊在跑路缺錢用等│付家用，│條第一項│
│    │九時二十│內        │語而施以脅迫，致甲○○│已花用完│第一款之│
│    │分許    │          │不能抗拒，而使甲○○交│畢）    │普通盜匪│
│    │        │          │付現金新臺幣（下同）一│        │罪      │
│    │        │          │千元得逞              │        │        │
├──┼────┼─────┼───────────┼────┼────┤
│二  │八十九年│臺北縣三重│戊○○持不具殺傷力之九│一千二百│懲治盜匪│
│    │一月二十│市○○街內│０玩具手槍一支，對潘國│元（經被│條例第五│
│    │三日凌晨│之某處    │銘稱：拿出身上的錢等語│告支付家│條第一項│
│    │三時許  │          │而施以脅迫，致己○○不│用，已花│第一款之│
│    │        │          │能抗拒，而使己○○交付│用完畢）│普通盜匪│
│    │        │          │現金一千二百元（起訴書│、金戒指│罪      │
│    │        │          │誤載為三百元）、金戒指│一只及門│        │
│    │        │          │一只及門號０９１８１５│號０９１│        │
│    │        │          │３３９５號行動電話一支│８１５３│        │
│    │        │          │得逞                  │３９５號│        │
│    │        │          │                      │行動電話│        │
│    │        │          │                      │一支（均│        │
│    │        │          │                      │遭被告丟│        │
│    │        │          │                      │棄，已滅│        │
│    │        │          │                      │失）    │        │
├──┼────┼─────┼───────────┼────┼────┤
│三  │八十九年│臺北縣三重│戊○○持不具殺傷力之九│八千元（│懲治盜匪│
│    │一月二十│市○○○路│０玩具手槍一支，對鄭重│經被告支│條例第五│
│    │三日下午│之屠雞場附│雄稱：把錢拿出來等語而│付家用，│條第一項│
│    │六時許  │近        │施以脅迫，致庚○○不能│已花用完│第一款之│
│    │        │          │抗拒，而使庚○○交付現│畢）    │普通盜匪│
│    │        │          │金八千元得逞          │        │罪      │
├──┼────┼─────┼───────────┼────┼────┤
│四  │八十九年│臺北縣三重│不詳                  │不詳    │無      │
│    │一月二十│市○○路之│                      │        │        │
│    │四日晚間│某加油站附│                      │        │        │
│    │十一時許│近        │                      │        │        │
├──┼────┼─────┼───────────┼────┼────┤
│五  │八十九年│臺北縣板橋│不詳                  │不詳    │無      │
│    │一月二十│市火車站附│                      │        │        │
│    │五日晚間│近        │                      │        │        │
│    │十時許  │          │                      │        │        │
├──┼────┼─────┼───────────┼────┼────┤
│六  │八十九年│臺北縣板橋│不詳                  │不詳    │無      │
│    │一月二十│市○○路之│                      │        │        │
│    │六日晚間│體育場旁  │                      │        │        │
│    │七時許  │          │                      │        │        │
└──┴────┴─────┴───────────┴────┴────┘


司法院資訊處製作；財團法人民間司法改革基金會備份。
